【裁判字號】    88,自,491
【裁判日期】    890124
【裁判案由】    詐欺
【裁判全文】
臺灣臺南地方法院刑事判決                          八十八年度自字第四九一號
    自  訴  人  東光當舖  設台.
    代  表  人  丁○○
    代  理  人  丙○○
    被      告  乙○○
                甲○○
右列被告因詐欺案件，經自訴人提起自訴，本院判決如左：
    主  文
乙○○、甲○○均無罪。
    事  實
一、自訴意旨略如自訴狀（如附件）。
二、按犯罪事實應依證據認定之，無證據不得推定其犯罪事實，刑事訴訟法第一百五
    十四條定有明文，又按認定不利於被告之事實，須依積極證據，苟積極證據不足
    為不利於被告事實之認定時，即應為有利於被告之認定，更不必有何有利證據（
    最高法院三十年上八一六號判例參照）。訊據被告乙○○、甲○○固坦承以自小
    客車二十輛及甲○○為發票人簽發同額支票十紙為擔保，向自訴人東光當舖借貸
    新台幣（下同）二百八十九萬元之事實，惟堅詞否認有何詐欺之犯行，均辯稱：
    因景氣不好且利上加利，即向自訴人東光當舖借貸每一萬元每一月利息九百元，
    以致未能全部清償等語。訊之自訴人代理人丙○○供稱：被告乙○○自八十七年
    起以自小客車二十輛向自訴人借貸新台幣（下同）二百八十九萬元，每一萬元每
    一月利息九百元，已清償一百八十萬元等語，經查，被告乙○○向自訴人借貸二
    百八十九萬元，同時提出甲○○為發票人、台灣中小企業銀行永康分行同額之支
    票十紙資以借款，嗣利上加利致完全未償付借款，尚欠一百零九萬元之事實，固
    屬有違誠信，但民事債務人應依誠實信用原則履行債務，根據一般交易常態，乃
    係當事人間不待積極承諾當然具有可信賴之事實（參照民法第二百二十九條規定
    ），除非債務人另以不法手段誤導債權人對於債信風險之判斷，尚不能因債務人
    表示必將依約履行而謂債權人陷於錯誤，況且民事債務當事人間，若有未依債務
    本旨給付之情形，在一般社會經驗而言，原因非一，其因不可歸責之事由無法給
    付，或因合法得對他造主張而拒絕給付，甚至債之關係成立後，始行惡意延遲給
    付，皆有可能，非必出於自始無意給付之詐欺犯罪一端（最高法院四十七年台上
    字第一四四八號判例意旨參照）；而刑事訴訟被告依法不負自證無罪之義務，故
    別無積極證據之情形下，難以被告單純債務不履行之狀態，推定被告自始即有不
    法所有之意圖而施用詐術。是本件顯屬民事糾葛，與詐欺刑責無涉，此外，本院
    查無其他積極證據，足以證明被告犯罪，自均應為無罪之諭知。
    據上論斷，應依刑事訴訟法第三百四十三條、第三百零一條第一項，判決如主文
。
中    華    民    國      八十九    年        一      月      二十四    日
                              臺灣臺南地方法院刑事第一庭
                                      法  官
右正本證明與原本無異
如不服本判決應於送達後十日內向本院提出上訴狀
                                      書記官
中    華    民    國      八十      年                月                日


司法院資訊處製作；財團法人民間司法改革基金會備份。
